【裁判字號】    89,上易,1633
【裁判日期】    891108
【裁判案由】    賭博等
【裁判全文】
臺灣高等法院臺南分院刑事判決             八十九年度上易字第一六三三號 Ｃ
      上  訴  人  臺灣雲林地方法院檢察署檢察官
      被      告  庚  ○  ○
      右一 被 告
      選任辯護人  李  易  興
右上訴人因被告賭博案件，不服臺灣雲林地方法院八十九年度易字第三六三號中華民
國八十九年七月十七日、同年月廿七日第一審判決（起訴案號：臺灣雲林地方法院檢
察署八十八年度偵字第六一九○號、六二五四號），提起上訴，本院判決如左：
      主        文
上訴駁回。
      理        由
一、公訴意旨略以：庚○○於雲林縣斗六市○○路十五號經營『山水遊藝場』，在該
    遊藝埸內擺設賭博性電動玩具『七ＰＫ』三台、『輪盤』一台、『超九』四台、
    『滿貫』十台、『水果王』一台、『二十一點』一台、『皇冠滿天星』五台、『
    賽馬』一台及『鑽石列車』二台，與不特定人賭博財物，並雇用基於常業賭博犯
    意聯絡之戊○○、己○○、乙○○為開分員，先由賭客以一比一、一比二、一比
    五及十比一等四種比例開分後，再以押分方式，利用上開機台對賭，若賭贏可得
    倍數不等分數，否則分數歸庚○○贏得，賭客若不願繼續賭玩時，可將所剩分數
    ，以相同比例兌換回現金，或依上述比例換取「續玩卡」，以供下次賭玩時使用
    。嗣於八十八年十二月九日晚間八時四十分許（起訴書誤載為二十九日十六時二
    十分），賭客丁○○、甲○○、丙○○正在賭玩時，被警方當場查獲，因認庚○○、乙○○、戊○○、己○○涉有刑法第二百六十七條常業賭博罪嫌，丁○○、
    甲○○、丙○○則涉有刑法第二百六十六條第一項前段普通賭博罪嫌云云。
二、公訴人認為庚○○、乙○○、戊○○、己○○涉有常業賭博罪嫌，以及丁○○、
    甲○○、丙○○則涉有普通賭博罪嫌，無非係以被告己○○曾於警訊中曾坦承賭
    客可將剩餘分數兌換現金，並坦承月入高達新台幣三十萬元，足認其電動玩具並
    非單純娛樂性之電玩；又賭客直接持續玩卡請求開分賭玩時，實與以現金開分無
    異，自難以續玩卡雖僅能供再次至該店把玩之機會，即認「續玩卡」未具任何經
    濟價值，賭客丁○○、甲○○、丙○○均坦承有在『山水遊藝場』被臨檢查獲，
    並有警方所查扣賭博電玩主機板三十六塊、續玩卡一百二十九張、賭資新台幣（
    下同）二萬三千一百元、員工名冊二本、開分洗分表四本及考勤表八張，為其所
    憑論據。
三、按犯罪事實應依證據認定之，無證據不得推定其犯罪事實，刑事訴訟法第一百五
    十四條定有明文。所謂犯罪事實之證據，係指足以認定被告確有犯罪行為之積極
    證據而言，該項證據且須適合被告犯罪事實之認定，始得採為斷罪資料，有最高
    法院二十九年上字第三一○五號、五十三年台上字第二七五○判例足資參照。
四、訊據被告庚○○、乙○○、戊○○、己○○雖供承警方有於右揭時地前往臨檢，
    被告丙○○亦供承案發時有至『山水遊藝場』把玩電動遊戲機，惟被告庚○○、
    乙○○、戊○○、己○○均堅決否認有常業賭博，丙○○亦否認有普通賭博之犯
    行，庚○○、乙○○、戊○○、己○○均辯稱：該遊藝場規定不能將把玩電動遊
    戲機具剩餘之分數兌換現金，僅可換續玩卡，電動遊戲機純粹供娛樂使用等語。
    丙○○亦辯稱：伊與同學等候電影上演，始至『山水遊藝場』把玩，僅兌換二百
    元玩『二十一點』，不清楚『山水遊藝場』內是否可以兌換現金，然伊看到店內
    張貼不可以換回現金之標示等語。被告丁○○、甲○○經本院合法傳喚，無正當
    理由均不到庭，惟丁○○、甲○○於原審法院及本院調查程序則堅決否認有賭博
    之犯行，丁○○辯稱：店員曾告知不玩時不可換回現金，伊因第一次前往『山水
    遊藝場』，不清楚可否兌換現金等語；甲○○則辯稱：伊係「德耘實業有限公司
    」負責人，轉承攬「雲林縣政府後廣場地下停車場新建工程」，前往開會研商工
    程事宜，於案發日前一晚抵達，晚餐後在斗六市區閒逛，為打發時間，乃至『山
    水遊藝場』把玩，僅係單純前往該處娛樂等語。
五、經查本件賭博部分依卷附筆錄所載，除『山水遊藝場』員工己○○曾經於警訊中
    供稱顧客可將剩餘分數依分數比例兌換現金外，其餘被告庚○○、乙○○、戊○○均否認有兌換現金情事，而警方查獲之顧客丁○○、丙○○、甲○○亦否認有
    以電動遊戲機具賭博財物或將剩餘分數兌換現金之事實，此觀全案筆錄記載，即
    甚明暸。以此衡之，本件公訴人認為被告庚○○、乙○○、戊○○、己○○涉有
    刑法第二百六十七條常業賭博罪嫌，丁○○、甲○○、丙○○則涉有刑法第二百
    六十六條第一項前段普通賭博罪嫌，顯然僅憑被告己○○一人警訊中所為供述，
    至為明灼。然按被告己○○旋於檢察官偵訊時即翻異前供，堅決否認上情，辯稱
    ：伊於警訊時遭某巡官恐嚇，逼迫伊招認，並承擔負責，因害怕始招認，然實際
    上並無兌換現金，客人不玩時即給客人續玩卡，不能兌換現金等語（詳八十八年
    度偵字第六一九○號卷第十頁背面）。嗣於原審法院及本院審理時亦辯稱：伊於
    警訊筆錄所供，乃該巡官魏聰田自行製作，並非實在等語（詳原審卷第四十一頁
    、本院卷附八十九年十月廿五日審判筆錄）。故本件能否僅憑被告己○○於警訊
    中所為供述，遽對被告庚○○、乙○○、戊○○、丁○○、丙○○、甲○○論罪
    科刑，實有商榷之餘地。
六、次按訊問被告，應全程連續錄音，必要時並應全程連續錄影；但有急迫情況且經
    記明筆錄者，不在此限。筆錄內所載之被告陳述與錄音或錄影內容不符者，除有
    前項但書情形外，其不符部分不得作為證據。又前開規定於司法警察官或司法警
    察詢問犯罪嫌疑人時準用之，刑事訴訟法第一百條之一、第一百條之二分別定有
    明文。原審法院為求慎重，特別傳訊證人即案發後負責偵訊己○○之巡官魏聰田
    到庭作證，魏聰田證稱：偵訊己○○時，未依規定錄音、錄影等語（詳原審卷第
    四十一頁）。揆諸前開說明，己○○警訊筆錄所為供述，既未經錄音或錄影，且
    與其本人嗣後偵審中所供不符，更與其他被告供述內容迥異，復無其他證據足以
    擔保己○○警訊筆錄之真實性及任意性，該部分警訊筆錄內容自不得採為不利於
    全體被告之證據。故本件並未查獲被告庚○○經營之『山水遊藝場』，確有提供
    顧客可將剩餘分數依分數比例兌換現金之積極證據。
七、復按刑法上所稱賭博，係以偶然勝負而得失財物之行為，方法並無限制，易言之
    ，乃著重其『射倖性』，至於所賭財物，則須金錢或得易為金錢或其他有經濟價
    值之物品，而與物品價值貴賤、數額多寡無關。若以僅供人暫時娛樂之電玩機具
    ，開分後供人押注，如未押中，所押分數即予消除，然押中者，則可贏得不等倍
    數之分數，如所贏分數僅能繼續把玩電動機具之用，而不能兌換金錢或其他具有
    經濟價值之物品者，則所贏分數僅能繼續把玩電玩機具，不能供作其他用途，顯
    與賭博罪所定以偶然機率輸贏財物，迥然有別。故顧客雖因押注致有分數輸贏問
    題，惟分數輸贏僅決定把玩電玩機具時間之長短，所獲得僅屬續玩電玩機具之暫
    時娛樂，無法兌換金錢或其他具有經濟價值物品，自與賭博罪構成要件有異。本
    件被告庚○○經營之『山水遊藝場』，對於不擬續玩顧客所贏分數，僅將以所贏
    分數發給『續玩卡』，供顧客日後以『續玩卡』所載分數，繼續把玩電玩機具，
    無法兌換金錢或或其他具有經濟價值物品，諸如前述，足證『續玩卡』既不能充
    作其他用途，復無流通功能，難認具有相當經濟價值，僅屬供人暫時娛樂之用。
    故公訴人認為被告庚○○、乙○○、戊○○、己○○對於不擬續玩顧客所贏分數
    發給「續玩卡」，係具有經濟價值之物品，顯有誤會，應非可採。
八、末按被告庚○○雖於警訊中供稱：每月收入三十萬元云云，然查各行業投資報酬
    率及營業利潤原有極大差異，且被告庚○○獨資設立『山水遊藝場』，有「雲林
    縣政府營利事業登記證」及「電子遊藝場營業級別證」影本各乙份附卷足憑（詳
    原審卷第六十五頁至第六十六頁），雖營業利潤全歸其所有，然其每月支付員工
    薪資及水電、房租等費用約需二十萬元，每月營業利潤約八萬至十萬元，業據其
    於原審法院供明在卷，依此而論，其營業利益並無不合理之暴利可言。公訴人僅
    憑被告庚○○警訊中供稱月入三十萬元，遽然推論被告庚○○已有常業賭博行為
    ，自有未洽。至於扣案現金二萬三千一百元、員工名冊二本、開分洗分表四本及
    考勤表八張等物，經核均屬一般電動遊藝場業者營業及管理上所必需，亦難認與
    賭博有何必然關聯，公訴人僅憑前開扣案證物，臆測被告庚○○等人涉有常業賭
    博罪嫌，誠非的論。又本院細繹被告丁○○、甲○○、丙○○之供述，該三人均
    屬第一次前往『山水遊藝場』把玩電玩機具，目的無非藉此消遣娛樂，且遍查全
    卷俱無以所贏分數兌換現金之證據，尚難被告丁○○、甲○○、丙○○構成普通
    賭博罪。
九、綜上所述，被告庚○○、乙○○、戊○○、己○○被訴刑法第二百六十七條常業
    賭博罪嫌，以及被告丁○○、甲○○、丙○○被訴刑法第二百六十六條第一項前
    段普通賭博罪嫌，均屬不能證明，理應諭知無罪，以免冤抑。原審法院基此理由
    所為被告庚○○、乙○○、戊○○、己○○、丁○○、甲○○、丙○○無罪判決
    ，本院經核原判決認事用法，並無不合。檢察官上訴意旨，仍執前詞，指摘原判
    決不當，為無理由，應予駁回。
十、被告丁○○、甲○○經本院合法傳喚，無正當理由不到庭，爰不待其陳述逕行判
    決。
據上論斷，應依刑事訴訟法第三百六十八條、第三百七十一條，判決如主文。
本案經檢察官吳忠賢到庭執行職務。
中    華    民    國      八十九      年      十一      月      八      日
                                  臺灣高等法院臺南分院刑事第五庭
                                      審判長法官  茆    臺    雲
                                            法官  蔡    長    林
                                            法官  李    文    福
右正本證明與原本無異。
不得上訴。
                                      法院書記官  趙    玲    瓏
中    華    民    國      八十九      年      十一      月     十       日


司法院資訊處製作；財團法人民間司法改革基金會備份。
